【裁判字號】    98,交聲,14
【裁判日期】    981109
【裁判案由】    違反道路交通管理處罰條例聲明異議
【裁判全文】
臺灣桃園地方法院交通事件裁定          98年度交聲字第14號
                                      98年度交聲字第20號
                                      98年度交聲字第21號
                                      98年度交聲字第22號
                                      98年度交聲字第23號
原處分機關  交通部公路總局新竹區監理所桃園監理站
異  議  人
即受處分人  甲○○
上列異議人即受處分人因違反道路交通管理處罰條例案件，對於
交通部公路總局新竹區監理所桃園監理站97年12月14日以桃監裁
罰字第裁52-ZIB064258號、第裁52-1B0000000號違反道路交通管
理事件裁決書，於97年12月24日以桃監裁罰字第裁52-CG0000000
號、第裁52-ZCC009336號、第裁52-ZCA016481號違反道路交通管
理事件裁決書所為之處分，聲明異議，本院裁定如下：
    主  文
異議駁回。
    理  由
一、原處分意旨略以：受處分人即異議人甲○○所有之車牌號碼
    3091-HG 號自用一般小客車分別於民國93年4 月2 日下午1
    時43分許及94年1 月10日上午10時3 分許，行經國道一號南
    下152 公里，經舉發「在高速公路超速行駛」之違規，經原
    處分機關各依道路交通管理處罰條例第33條第1 項之規定，
    分別裁處罰鍰新臺幣（下同）6,000 元並記違規點數1 點；
    於95年7 月8 日上午9 時43分許，在高雄市正興廣場經舉發
    「在道路收費停車處所停車經催繳不依規定繳費」之違規，
    經原處分機關依道路交通管理處罰條例第56條第2 項之規定
    ，裁處罰鍰300 元；於96年4 月24日上午6 時27分許，行經
    國道三號北上25公里處，經舉發「汽車行駛高速公路速度超
    過規定最高速限（未滿20公里）」之違規，經原處分機關依
    道路交通管理處罰條例第33條第1 項第1 款之規定，裁處罰
    鍰4,500 元；於97年8 月22日下午4 時3 分許，行經台北縣
    中和市○○路與景平路口，經舉發「在多車道右轉彎，不先
    駛入外側車道」之違規，經原處分機關依道路交通管理處罰
    條例第48條第1 項第4 款之規定，裁處罰鍰1,800 元並記違
    規點數1 點。
二、聲明異議意旨略以：異議人實際係居住在桃園縣桃園市○○
    ○○街490 號，並未居住在設籍地桃園縣桃園市○○街167 號
    6 樓6 號，且該樓層住家早已無人居住無法送件，惟信件確
    仍寄存在該地郵局，故異議人從未收到舉發通知單、裁決書
    ，致不知遭裁罰事實，且因時間太久，違規事實難以詳查，
    為此請求重新審查，並依法聲明異議云云。
三、按「汽車行駛於高速公路、快速公路或設站管制之道路，不
    遵使用限制、禁止、行車管制及管理事項之管制規則而有下
    列行為者，處汽車駕駛人新臺幣三千元以上六千元以下罰鍰
    ：一、行車速度超過規定之最高速限或低於規定之最低速限
    。」、「汽車駕駛人轉彎時，有下列情形之一者，處新臺幣
    六百元以上一千八百元以下罰鍰：一、在轉彎或變換車道前
    ，未使用方向燈或不注意來、往行人，或轉彎前未減速慢行
    。」、「汽車駕駛人有下列各款所列條款之一者，除依原條
    款處罰鍰外，並予記點：一、有第三十三條第一項、第二項
    、第三十八條第一項、第四十條、第四十五條、第四十七條
    第一款至第三款、第四十八條、第四十九條或第六十條第一
    項、第二項第一款、第二款情形之一者，各記違規點數一點
    。」道路交通管理處罰條例第33條第1 項、第48條第1 項第
    4 款、第63條第1 項第1 款分別定有明文。次按處理違反交
    通管理事件，有關文書送達之程序，依行政程序法之規定；
    又送達於應受送達人之住居所、事務所或營業所為之。於應
    送達之處所不獲會晤應受送達人時，得將文書付與有辨別事
    理能力之同居人、受僱人或應送達處所之接收郵件人員，再
    送達不能依前2 條規定為之者，得將文書寄存送達地之地方
    自治或警察機關，並作送達通知書2 份，1 份黏貼於應受送
    達人住居所、事務所營業所或其就業處所門首，另1 份交由
    鄰居轉交或置於該送達處所信箱或其他適當位置，以為送達
    。前項情形，由郵政機關為送達者，得將文書寄存於送達地
    之郵政機關，違反道路交通管理事件統一裁罰標準及處理細
    則第5 條、行政程序法第72條第1 項、第73條第1 項及第74
    條第1 項、第2 項亦分別定有明文。
四、經查：
（一）異議人甲○○所有車牌號碼3091─HG號一般自用小客車，
      於民國93年4 月2 日下午1 時43分許及94年1 月10日上午
      10時3 分許，行經國道一號南下152 公里，有「在高速公
      路超速行駛」之違規；於96年4 月24日上午6 時27分許，
      行經國道三號北上25公里處，有「汽車行駛高速公路速度
      超過規定最高速限（未滿20公里）」之違規；於97年8 月
      22日下午4 時3 分許，行經台北縣中和市○○路與景平路
      口，有「在多車道右轉彎，不先駛入外側車道」之違規，
      此有交通部公路總局新竹區監理所桃園監理站桃監裁罰字
      第裁52-ZIB064258號、第裁52-CG0000000號、第裁52-ZCC
      009336號、第裁52-ZCA016481號違反道路交通管理事件裁
      決書各1 份及違規照片附卷可稽，是其前開違規行為洵堪
      認定。
（二）異議人雖辯稱其早已搬離上述南華街之戶籍地址，故無從
      知悉有郵件送達該址，而未曾實際收受舉發通知單或裁決
      書云云。惟查，異議人之戶籍地址係在桃園縣桃園市○○
      街167 號6 樓6 號，此有桃園監理站汽車新領牌照登記書
      影本1 紙附卷可稽。異議人所有之車牌號碼3091-HG 號自
      用一般小客車分別於民國93年4 月2 日下午1時43 分許及
      94年1 月10日上午10時3 分許，行經國道一號南下152 公
      里，經舉發「在高速公路超速行駛」之違規；於96年4 月
      24日上午6 時27分許，行經國道三號北上25公里處，經舉
      發「汽車行駛高速公路速度超過規定最高速限（未滿20公
      里）」之違規；於97年8 月22日下午4 時3 分許，行經台
      北縣中和市○○路與景平路口，經舉發「在多車道右轉彎
      ，不先駛入外側車道」之違規，各次舉發通知單分別經原
      舉發單位以郵寄方式寄送異議人上開桃園縣桃園市○○街
      167 號6 樓6 號戶籍地址，惟均因未會晤異議人本人亦無
      受領文書之同居人、受雇人或應受送達處所接收郵件人員
      ，而寄存於異議人上開戶籍址所在地之桃園郵局，並作送
      達通知書黏貼於上址門首並置於信箱等情，有各該舉發通
      知單之送達證書、交通部公路總局新竹區監理站桃園監理
      站97年12月22日竹監桃字第0972142341號函、內政部警政
      署國道公路警察局第三警察隊98年1 月5 日公警三交字第
      0970373873號函、內政部警政署國道公路警察局第九警察
      隊98年1 月7 日公警九交字第0970974986號函各1 份在卷
      可稽。又原處分機關於97年12月14日所為之桃監裁罰字第
      裁52-ZIB064258號違反道路交通管理事件裁決書，亦經原
      處分機關以郵寄方式寄送異議人上開桃園縣桃園市○○街
      167 號6 樓6 號戶籍地址，惟亦因未會晤異議人本人亦無
      受領文書之同居人、受雇人或應受送達處所接收郵件人員
      ，而寄存於異議人上開戶籍址所在地之桃園郵局，並作送
      達通知書黏貼於上址門首並置於信箱，此有交通部公路總
      局新竹區監理站桃園監理站送達證書1 份在卷可稽；另原
      處分機關於97年12月24日所為之桃監裁罰字第裁52-CG000
      0000號、第裁52-ZCC009336號、第裁52-ZCA016481號違反
      道路交通管理事件裁決書，均由異議人之父蘇憲加親到桃
      園監理站當場簽收送達，亦有桃園監理站送達證書3 紙在
      卷足憑。是本件異議人聲明異議所指上開舉發通知單、裁
      決書，均已依前開規定而為合法送達，至異議人本人是否
      實際閱覽該舉發通知單、裁決書，均無礙於前開文書送達
      之合法性。是異議人以其未實際收受上開舉發通知單、裁
      決書，故不知曾遭裁罰云云置辯，尚屬無據。
（三）異議人雖辯稱其早已搬離上述南華街之戶籍地址，故無從
      知悉有郵件送達該址云云。惟查，異議人既設籍桃園縣桃
      園市○○街167 號6 樓6 號，自應經常注意該址有無相關
      郵件寄送。況按汽車駕駛人之住址有變更者，應填具異動
      登記書，檢同身分證或戶口名簿，向公路監理機關申請，
      道路交通安全規則第75條第1 款定有明文。是異議人倘有
      遷徙住所事實，自負有依該條規定辦理住址變更異動之義
      務，否則異議人片面遷離戶籍地址且未辦理變更住址之異
      動申請，交通監理機關顯無從隨時得知異議人住所變更狀
      況或其現居住所，自僅能就異議人原登記之住所地送達文
      書，此時倘異議人因故無從收悉該文書，其不利益自當由
      未盡辦理地址異動申請義務之異議人自行承擔。經查，異
      議人設籍桃園縣桃園市○○街167 號6 樓6 號，此有上開
      桃園監理站汽車新領牌照登記書影本1 紙附卷可稽，復據
      異議人自承在卷，而異議人現居所地為桃園縣桃園市○○
      ○○ 街490號，雖已有變更，惟異議人並未填具異動登記書
      向公路監理機關申請變更地址，原舉發單位及原處分機關
      既無從知悉異議人住址變更情事，其依異議人之戶籍地址
      送達上開裁決書，並無不合。異議人前開所辯，尚屬無據
      。
（四）另異議人所有之車牌號碼3091-HG 號自用一般小客車於95
      年7 月8 日上午9 時43分許，在高雄市正興廣場經舉發「
      在道路收費停車處所停車經催繳不依規定繳費」之違規，
      嗣經原處分機關依道路交通管理處罰條例第56條第2 項之
      規定，於97年12月14日以桃監裁罰字第裁52-1B0000000號
      違反道路交通管理事件裁決書裁處罰鍰300 元。惟該交通
      違規案業由舉發單位以高雄市政府交通局98年1 月12日高
      市交停字第0980001692號函撤銷舉發，原處分機關之上開
      裁罰失其附麗，並於98年1 月12日廢止原處分一情，有交
      通部公路總局新竹區監理所桃園監理站98年2 月17日竹監
      桃字第0981000428號函1 份附卷可稽。是原處分機關於97
      年12月14日以桃監裁罰字第裁52-1B0000000號違反道路交
      通管理事件裁決書所為之處分，既經原處分機關於98年1
      月12日廢止，則該處分已不復存在，異議人此部分聲明異
      議即失其實益。
五、綜上，原處分機關分別援引前揭規定，於97年12月14日以桃
    監裁罰字第裁52-ZIB 064258 號違反道路交通管理事件裁決
    書，於97年12月24日以桃監裁罰字第裁52-CG0 000000 號、
    第裁52-ZCC009336號、第裁52-ZCA016481號違反道路交通管
    理事件裁決書所為之處分，於法並無違誤或不當之處。而原
    處分機關於97年12月14日以桃監裁罰字第裁52-1B0000000號
    違反道路交通管理事件裁決書所為之處分，既經原處分機關
    於98年1 月12日廢止，異議人此部分聲明異議已無實益。是
    本件聲明異議均為無理由，應予駁回。
六、據上論斷，應依道路交通案件處理辦法第19條，裁定如主文
    。
中    華    民    國    98    年    11    月     9    日
                  交通法庭  法  官  林蕙芳
以上正本證明與原本無異。
如不服本裁定，應於裁定送達後5 日內向本院提出抗告狀。
                            書記官  莊凱男
中    華    民    國    98    年    11    月    16    日


司法院資訊處製作；財團法人民間司法改革基金會備份。
